【裁判字號】    97,交聲,598
【裁判日期】    970714
【裁判案由】    違反道路交通管理處罰條例聲明異議
【裁判全文】
臺灣士林地方法院交通事件裁定         97年度交聲字第598號
原處分機關  臺北市交通事件裁決所
異  議  人
即受處分人  甲○○
上列受處分人因違反道路交通管理處罰條例案件，對於臺北市交
通事件裁決所民國97年5 月1 日所為之處分（原處分案號：北市
裁三字第裁22-AEW642753號）聲明異議，本院裁定如下：
    主  文
異議駁回。
    理  由
一、按汽車駕駛人，行經有燈光號誌管制之交岔路口闖紅燈者，
    處新臺幣1,800 元以上5,400 元以下罰鍰，並記違規點數3
    點，道路交通管理處罰條例第53條第1 項、第63條第1 項第
    3 款分別定有明文。又汽車行駛至交岔路口，其行進、轉彎
    ，應遵守燈光號誌或交通警察之指示，道路交通安全規則第
    102 條第1 項第1 款亦有明定。
二、原處分意旨略以：異議人即受處分人甲○○於民國97年2 月
    15日上午7 時55分許，駕駛車號BDR-395 號重型機車，行經
    臺北市○○區○○街與秀山路口時，因「汽車駕駛人行經有
    燈光號誌管制之交岔路口闖紅燈」之違規，經警攔停舉發，
    爰依道路交通管理處罰條例第53條第1 項、第63條第1 項第
    3 款規定，裁處罰鍰新臺幣（下同）1,800 元，並記違規點
    數3 點。
三、異議意旨略以：受處分人騎乘機車行經前開路口時，該路口
    號誌為綠燈，受處分人通過停止線約1 公尺後，抬頭看對向
    燈號，係故障無燈號狀態，並非紅燈；右轉後即遭員警攔停
    舉發闖紅燈，員警站立位置無法看到受處分人通過路口之燈
    號；上開路口時有綠燈關閉後，成為無號誌狀態，約3 秒後
    方出現紅燈之情形，受處分人並未闖紅燈，原處分實屬疏誤
    ，應予撤銷云云。
四、查證人即舉發本件違規之員警乙○○證稱：伊於上開時間在
    中和街534 號前大屯派出所正對面執行交通取締勤務，伊所
    在位置雖看不見受處分人行車方向之號誌，但可清楚看到受
    處分人行車方向之對向號誌，而中和街、秀山路口之號誌為
    雙向直線同步號誌，斯時對向號誌為紅燈，故伊舉發受處分
    人闖紅燈；伊攔下受處分人時，曾請受處分人回頭看該對向
    號誌，確認是紅燈；上開路口號誌雖有時會關閉，但本件違
    規時間燈號為正常，並無故障未亮燈之狀況，員警於路口號
    誌關閉時不會執行交通取締勤務等語（本院卷第46至48 頁
    ）。次查，受處分人於其聲明異議狀首稱：行經中和街、秀
    山路口時，過停止線約1 公尺時，抬頭看號誌為無燈號狀態
    ，並提出照片2 幀、錄影光碟1 片為證（本院卷第9 、16、
    17頁），係指其經過該路口時，燈號為故障未亮之狀態，惟
    受處分人於本院調查時改稱：伊到路口前發現燈號為綠燈，
    經過停止線後，騎至半途發現對向號誌未亮（本院卷第45頁
    ），又指其通過該路口時，燈號為綠燈並非故障未亮，可徵
    受處分人就其通過上開路口時，路口號誌究係正常、或故障
    無燈號，所述顯然前後不一致，其辯稱行經該路口時，號誌
    故障無燈號，員警遽指其闖紅燈云云，顯難採信；且上開路
    口之號誌，於97年2 月15日並無號誌故障或關閉之紀錄，有
    臺北市交通管制工程處97年7 月8 日北市交工程字第097327
    24600 號函1 紙在卷可稽（本院卷第54頁），足證於上開時
    間，違規路口之燈光號誌並未故障。按道路交通管理處罰條
    例科處行政罰事件，依據公法爭議之舉證責任分配法則，固
    應先由行政機關就其業已履踐相關正當法律程序，及人民應
    受處罰之客觀違反法令行為，負證明之責，受處分人就行政
    機關已為相當證明之前開事項，若主張欠缺主觀歸責條件或
    為其他抗辯，亦須就其所辯提出反證。惟行政機關對於前開
    應為舉證事項，並非不得以執行查察取締勤務人員，依據調
    查人證之程序，使就親歷事實提供不可替代之證明方法。受
    處分人就該證人所述見聞經過之真實性倘有質疑，除依法定
    交互詢問程序加以檢驗外，亦不得僅因證人之個人身分、地
    位或與當事人之關係而謂其不得作證，或憑己意指為必須代
    以其他特定之證據方法，此在證人業已具結願依偽證罰則擔
    保證言可信之場合，尤屬當然。本件證人即承辦員警乙○○
    就違規事實既證述明確如上述，受處分人既未能就該承辦員
    警之舉發可能錯誤，提出相關證據以供調查，則承辦警員乙
    ○○基於維護交通秩序、公眾安全職責所為之舉發，自應受
    合法、正確之推定。從而，受處分人辯稱其通過路口時號誌
    為綠燈云云，殊無可採。
五、綜上，受處分人所辯，均不足取，本件違規事實事證明確，
    堪以認定。原處分機關依道路交通管理處罰條例第53條第1
    項、第63條第1 項第3 款之規定，裁處異議人罰鍰1,800 元
    ，並記違規點數3 點，核無違誤。本件異議為無理由，應予
    駁回。
據上論斷，應依道路交通案件處理辦法第19條，裁定如主文。
中    華    民    國    97    年    7     月    14    日
                    交通法庭法  官  陳美彤
以上正本證明與原本無異。
如不服本裁定應於送達後5日內向本院提出抗告狀。
                            書記官  賴麗容
中    華    民    國    97    年    7     月    14    日


司法院資訊處製作；財團法人民間司法改革基金會備份。
